【裁判字號】    97,簡上,146
【裁判日期】    970911
【裁判案由】    拆屋還地
【裁判全文】
臺灣高雄地方法院民事判決             97年度簡上字第146號
上  訴  人  丙○○
            乙○○
上 一   人
訴訟代理人  丁○○
被 上訴 人  己○○
訴訟代理人  戊○○
上列當事人間請求拆屋還地事件，上訴人對於民國97年3 月31日
本院97年度岡簡字第191 號第一審判決提起上訴，本院於民國97
年8 月28日言詞辯論終結，判決如下：
  主  文
原判決關於命上訴人丙○○、乙○○應將坐落高雄縣阿蓮鄉○○○段第八０之六地號土地如附圖二編號A2（面積柒平方公尺）、
A1 （ 面積玖平方公尺）所示部分之地上物拆除，並將土地返還
被上訴人部分，及訴訟費用之裁判廢棄。
上開廢棄部分，被上訴人在原審之訴駁回。
其餘上訴駁回。
第一審及第二審訴訟費用由上訴人負擔。
  事實及理由
一、被上訴人起訴主張：其所有坐落高雄縣阿蓮鄉○○○段80-6
    地號土地（下稱系爭土地），與上訴人所有坐落同段80-3地
    號土地相鄰，惟上訴人未經其同意，上訴人丙○○所有門牌
    號碼高雄縣阿蓮鄉山村北67之3 及上訴人乙○○所有門
    牌號碼高雄縣阿蓮鄉山村北67之4 號之建物及上訴人二
    人共同使用之鐵皮車庫地上物，擅自越界占用其所有如附圖
    一編號Ａ、Ｂ部分所示之土地（面積合計20平方公尺），爰
    依民法第767 條規定，求為判命上訴人將上開占用系爭土地
    部分之地上物拆除，並將土地返還被上訴人。
二、上訴人則以：被上訴人係於民國69年10月17日向前手曾益利
    買受系爭土地，而曾益利係於69年3 月31日向前手甲○○買
    受該地，惟甲○○早於65年3 月24日即將系爭土地中之11坪
    出售與上訴人乙○○，此出售部分為如附圖一編號Ａ、Ｂ部
    分，然因上訴人乙○○僅買售此部分土地，而非系爭土地全
    部，故無法辦理所有權移轉登記等語，資為抗辯。
三、原審經審理後，為被上訴人勝訴之判決，上訴人不服，提起
    上訴，並於本院聲明：(一)原判決廢棄；(二)被上訴人在第一審
    之訴駁回。被上訴人於本院答辯聲明：駁回上訴。
四、兩造不爭執事項如下：
  (一)系爭土地為被上訴人所有，而與上訴人所有坐落同段80-3地
    號土地相鄰，此有系爭土地之土地登記謄本（97年度岡簡字
    第191 號卷第6 頁）、地籍圖謄本（前揭岡簡字卷第10頁）
    附卷可稽。
  (二)上訴人未經被上訴人同意，占用系爭土地如附圖一編號Ａ、
    Ｂ部分（面積合計20平方公尺），此經本院會同高雄縣路竹
    地政事務所人員勘驗現場屬實，並製有勘驗筆錄（前揭岡簡
    字卷第48、49頁）及如附圖一之土地複丈成果圖各1 份附卷
    可稽。
  (三)附圖一編號A 部分，分別為上訴人丙○○所有門牌號碼高雄
    縣阿蓮鄉山村北67之3 號及上訴人乙○○所有門牌號碼
    高雄縣阿蓮鄉山村北67之4 號之建物騎樓所占用，附圖
    一編號B 部分則為上訴人二人共同使用之鐵皮車庫地上物所
    占用，經高雄縣路竹地政事務所人員現場測量屬實，並依上
    揭門牌號碼67之3 、67之4 號之分界線，製有如附圖二之土
    地複丈成果圖（附圖二編號A1部分即上訴人丙○○所有之門
    牌號碼高雄縣阿蓮鄉山村北67之3 號地上物騎樓，附圖
    二編號A2部分即上訴人乙○○所有門牌號碼高雄縣阿蓮鄉
    山村北67之4 號地上物騎樓），此有高雄縣路竹地政事務
    所97年8 月12日路地所二字第0970006200號函暨所附如附圖
    二之土地複丈成果圖（本院卷第63頁）可稽，且為上訴人所
    不爭執（本院卷第71頁）。
五、被上訴人主張其所有系爭土地，遭上訴人無權占有如附圖二
    編號A1、A2、B 部分（面積合計20平方公尺），故請求上訴
    人拆屋還地等情，為被上訴人以前開情詞否認。是本件爭點
    為：上訴人有無占有及使用系爭土地如附圖二編號A1、A2、
    B 部分之正當權源，得以對抗被上訴人？
六、按所有人對於無權占有或侵奪其所有物者，得請求返還之，
    對於妨害其所有權者，得請求除去之，有妨害其所有權之虞
    者，得請求防止之，民法第767 條定有明文。經查，上訴人
    對於渠等未經被上訴人同意，占用被上訴人所有系爭土地如
    附圖二所示編號A1、A2、B 部分，而於其上建築上開房屋及
    車庫，已不爭執。至上訴人辯稱：有向訴外人甲○○購買系
    爭土地如附圖二編號A1、A2、B 部分，只是甲○○未辦理所
    有權移轉登記云云，固經證人甲○○來院證述在卷（本院卷
    第42頁背面），且有甲○○與上訴人乙○○共同簽立之出賣
    不動產杜絕契（本院卷第14頁）為佐，然債權契約僅於當事
    人間發生效力，除法律另有規定外，並無拘束第三人之效力
    ，則上開買賣契約既僅有債之效力，自不得以之對抗契約以
    外之第三人，是縱使上訴人向訴外人甲○○購買系爭土地如
    附圖二編號A1、A2、B 部分屬實，因系爭土地已由被上訴人
    取得所有權，則被上訴人基於所有權請求上訴人拆除占用如
    附圖二編號A1、A2、B 部分地上物並返還土地，上訴人即不
    得以其與訴外人甲○○間之買賣關係，對抗被上訴人。故上
    訴人執此為辯，並無可採。
七、又附圖二編號A1部分，既為上訴人丙○○所有之門牌號碼高
    雄縣阿蓮鄉山村北67之3 號地上物騎樓，附圖二編號A2
    部分為上訴人乙○○所有門牌號碼高雄縣阿蓮鄉山村北
    67之4 號地上物騎樓，業如前述，是足認就附圖二編號A1部
    分地上物有拆除權限之人應為上訴人丙○○，而就附圖二編
    號A2部分地上物有拆除權限之人則為上訴人乙○○。
八、綜上所述，被上訴人起訴請求上訴人丙○○、乙○○應分別
    將坐落系爭土地如附圖二編號A1（9 平方公尺）、A2（7 平
    方公尺）所示部分之地上物拆除，並將土地返還被上訴人，
    及上訴人二人應共同將坐落系爭土地如附圖二編號B （4 平
    方公尺）所示部分之地上物拆除，並將土地返還被上訴人，
    均為有理由，應予准許；原審就此部分為被上訴人勝訴之判
    決，經核於法並無違誤，上訴意旨就此部分仍執前詞指摘原
    判決不當，求予廢棄，為無理由，應予駁回。至被上訴人請
    求上訴人丙○○應將附圖二編號A2（面積7 平方公尺）部分
    、上訴人乙○○應將附圖二編號A1（面積9 平方公尺）部分
    地上物拆除，並將土地返還被上訴人，均為無理由，原審就
    此部分所為上訴人敗訴之判決，即有未洽，上訴意旨就此部
    分指摘原判決不當，求予廢棄改判，為有理由，應予准許，
    爰由本院廢棄改判如主文第二項所示。
九、本件事證已臻明確，兩造其餘攻擊、防禦方法，經本院審酌
    後，核與本件判決結果無影響，爰不逐一論述，附此敘明。
十、據上論結，本件上訴人之上訴為一部有理由，一部無理由，
    依民事訴訟法第436 條之1 第1 、3 項、第449 條第1 項、
    第450 條、第79條，判決如主文。
中    華    民    國    97    年    9     月    11    日
                  民事第四庭  審判長法  官 黃國川
                                    法  官 張茹棻
                                    法  官 郭瓊徽
上正本係依原本作成。
不得上訴。
中    華    民    國    97    年    9     月    11    日
                                    書記官 簡文清


司法院資訊處製作；財團法人民間司法改革基金會備份。
